臺灣高等法院高雄分院刑事判決　　　　 96年度上訴字第145號
上　訴　人　臺灣高雄地方法院檢察署檢察官
被　　　告　甲○○
上列上訴人因被告違反著作權法案件，不服臺灣高雄地方法院94
年度訴字第965 號中華民國95年9 月29日第一審判決（起訴案號
：臺灣高雄地方法院檢察署94年度偵字第692 號），提起上訴，
暨移送併辦（同署95年度偵字第29254號）本院判決如下：
    主  文
原判決撤銷。
甲○○連續意圖銷售而擅自以重製於光碟之方法侵害他人之著作
財產權，處有期徒刑捌月。扣案如附表一及三所示之盜版光碟均
沒收。
    事  實
一、甲○○係設於高雄縣梓官鄉○○路400 號「視傳影視社」之
　　負責人，明知如附表一所示之「霹靂龍城聖影」係霹靂國際
    多媒體股份有限公司享有著作財產權之視聽著作，並專屬授
    權予址設臺北市萬華區○○○路16號2 樓之群體工作室有限
    公司（下稱群體工作室公司）發行、重製上開視聽著作之VC
    D 光碟、DVD 光碟等著作財產權；以及如附表一所示之「加
    菲貓」、「神鬼認證- 神鬼疑雲」、「超世紀戰警」、「大
    蟒蛇- 血蘭花」、「刀鋒戰士」分別係美國二十世紀福斯影
    片股份有限公司、環球影片股份有限公司、哥倫比亞影片股
    份有限公司、中藝國際影視股份有限公司享有著作財產權之
    視聽著作，依著作權法第4 條第2 款規定及世界貿易組織（
    WTO） 「與貿易有關之智慧財產權協定」TRIPS （Trade Re
    lated AspectofIntellec tualProperty Rights,including
     Trade inCounterfeit Go ods） ，均屬受我國著作權法所
    保護之著作，並均專屬授權址設臺北市○○○路53號14樓之
    得利影視股份有限公司（下稱得利影視公司）在臺灣地區發
    行前開影片之DVD 、VCD 光碟，復明知如附表一所示之影音
    光碟片，均係不詳人士在不詳時、地擅自重製於光碟，而分
    別屬侵害群體工作室股份有限公司及得利影視股份有限公司
    著作財產權之重製物，未經該公司同意或授權，不得意圖散
    布而持有，竟於民國93年12月間某日，在不詳夜市等地，向
    姓名年籍不詳之成年男子，以每片新臺幣（下同）60元之價
    格購入後，即基於意圖散布而持有之犯意，將該光碟重製物
    ，置放於其所經營之上址視傳影視社櫃檯抽屜內（未達公開
    陳列之程度），欲待不特定客人詢問後，伺機出賣或出租予
    不特定之客人而持有之。嗣於93年12月28日晚間9 時5 分許
    ，在其上址視傳影視社店內為警查獲，並扣得如附表一、二
    所示之光碟片30片及燒錄機1 台等物。
二、甲○○復承上開明知係侵害著作財產權之重製光碟而意圖散
    布而持有之犯意，並基於明知係侵害著作財產權之重製光碟
    而意圖散布而持有及意圖銷售而擅自以重製於光碟之方法侵
    害他人之著作財產權之概括犯意，明知如附表三所示之「嬰
    魂」、「綁架愛情100 天」、「千里眼」分別係美國LIONS
    GATE FILMS INTERNATIONAL、韓國CINEMA SERVICER 及日本
    東映株式會社享有著作財產權之視聽著作，依著作權法第4
    條第2 款規定及世界貿易組織（WTO） 「與貿易有關之智慧
    財產權協定」TRIPS （Trade Related AspectofIntellectu
    alProperty Rights,including Trade inCounterfeit Good
    s） ，均屬受我國著作權法所保護之著作，並均專屬授權址
    設臺北市○○路○段77號9 樓之競達影視股份有限公司（下
    稱競達影視公司）在臺灣地區發行前開影片之DVD 、VCD 光
    碟，非經競達影視公司同意或授權不得擅自重製，甲○○先
　  於94年1 月24日，在高雄縣岡山鎮○○路旁某夜市，以每片
    100 元之價格，購入上開競達影視公司享有著作權之如附表
    三所示片名之VCD 光碟各1 部後，隨即在上址店中連續以光
    碟燒錄器重製如附表三所示片名及數量光碟之方式侵害競達
    影視公司之著作權，再將如附表三所示重製完成之光碟置放
    在該店內櫃檯下持有，並欲以每片100 元之價格，銷售上開
    重製之光碟予不特定之人。嗣經警循線於同年1 月26日17時
    19分許，在上址店中當場查獲，並扣得如附表三所示之重製
    VCD 光碟片共5 片。
三、案經告訴人群體工作室股份有限公司訴由高雄市政府警察局
    楠梓新興分局報請臺灣高雄地方法院檢察署檢察官偵查起訴
    暨移送併辦。
    理  由
壹、程序方面：
    被告甲○○、檢察官對於以下本院作為得心證依據之各項證
    據資料，均不爭執證據能力。本院審酌各項證據作成時之狀
    況，認為並無不適當之情事，依刑事訴訟法第159 條之5規
    定，均得作為證據。
貳、實體方面：
一、上開犯行，業據被告甲○○於本院審理時坦承不諱，核與證
    人即群體工作室公司之代理人許恭誠、競達影視公司代理人
    許克用於警詢時及競達影視公司代理人張鄭毅於偵查時所述
    之情節大致相符，且如附表一及三所示之影音光碟，係分別
    屬於如附表一及三所示之群體工作室公司、得利影視公司及
    競達影視公司享有著作財產權之視聽著作，復有營利事業登
    記證、專屬授權書、版權讓渡證明書、授權同意書、智慧財
    產證明書、錄影節目審查合格證明書、合約書，發片公告、
    行政院新聞局審查合格證明書及正版、盜版光碟封面影本及
    照片5 張在卷可佐。再參以，如附表一所示之盜版光碟，係
    放置於被告所經營視傳影視社之櫃檯抽屜內而遭警查獲等情
    ，為被告所是認，則若僅係為供自己觀看，依常理，應當放
    置於私人之客廳或房間等處，然被告卻係放置於營業之影視
    社內，且又係放置於櫃檯抽屜，而被告既係經營影視社，理
    應明瞭盜版光碟之違法性且有遭警查獲之危險，故若僅係供
    自己觀看，而無出租、出售之意，當無放置於營業之影視社
    櫃檯抽屜內之理；復參酌被告既係經營影視社，欲觀賞影片
    ，只需待店內購入正版光碟，即可觀賞，又何須再花錢購入
    盜版光碟，既多花費又增添觸法之危險，足證被告所購入之
    上開盜版光碟，並非僅供自己觀看而已；況扣案之如附表一
    所示之盜版影片光碟，各影片均有2 、3 片以上，由此益見
    應非供被告自己觀看，顯係欲伺機出賣或出租予不特定之客
    人甚明。此外，復有如附表一及三所示盜版光碟及扣案可資
    佐證。事證明確，被告之上開犯行，均堪以認定。
二、核被告所為，係犯著作權法第91條之1 第3 項、第2 項之明
    知係侵害著作財產權之重製光碟，意圖散布而持有罪及同法
    第91條第3 項、第2 項之意圖銷售而擅自以重製於光碟之方
    法侵害他人之著作財產權罪。公訴意旨雖認犯罪事實欄一部
    分，被告有於不詳時、地，重製扣案之盜版光碟，而認被告
    涉犯著作權法第91條第3 項、第2 項之意圖銷售而擅自以重
    製於光碟之方法侵害他人之著作財產權罪嫌（原起訴法條為
    著作權法第91條第3 項、第1 項之罪嫌，經檢察官當庭變更
    為著作權法第91條第3 項、第2 項之罪嫌，見原審卷二第11
    頁），惟被告堅決否認有該犯行，且依扣案如附表一所示之
    盜版光碟，雖可認被告確有意圖散布而持有上開盜版光碟，
    惟並無法以被告持有上開盜版光碟，即遽予推認上開盜版光
    碟即為被告所重製，又雖扣得燒錄機1 台，惟亦無從認定該
    台燒錄機即為供被告重製扣案如附表一所示之盜版光碟所用
    。此外，並無何積極證據足資證明被告有重製附表一所示光
    碟之犯行，是公訴人認被告涉犯著作權法第91條第3 項、第
    2 項之意圖銷售而擅自以重製於光碟之方法侵害他人之著作
    財產權罪，尚有未洽，惟被告前開明知係侵害著作財產權之
    重製光碟，意圖散布而持有盜版光碟之犯行既已為起訴之犯
    罪事實所論及，僅是否達到係被告重製之程度有所不同，故
    本院本仍得予以審理，並變更起訴法條，附此敘明。被告以
    一意圖散布而持有盜版光碟之行為同時侵害如附表一所示之
    著作權人群體工作室公司及得利影視公司之著作財產權，為
    想像競合犯，應依刑法第55條前段規定從一重處斷。被告先
    後多次明知係侵害著作財產權之重製光碟，意圖散布而持有
    之犯行及意圖銷售而擅自以重製於光碟之方法侵害他人之著
    作財產權之犯行，均時間緊接，方法相同，觸犯構成要件相
    同之罪名，顯係各基於概括之犯意為之，為連續犯，分別依
    修正前刑法第56條規定，以一罪論，並均加重其刑。又被告
    所犯上開連續明知係侵害著作財產權之重製光碟，意圖散布
    而持有罪及連續意圖銷售而擅自以重製於光碟之方法侵害他
    人之著作財產權罪間，有方法結果之牽連關係，應依修正前
    刑法第55條牽連犯之規定，從一重之連續意圖銷售而擅自以
    重製於光碟之方法侵害他人之著作財產權罪處斷。被告行為
    後，刑法第56條連續犯及第55條關於牽連犯之規定，業於94
    年2 月2 日修正公布刪除，並於95年7 月1 日施行，則被告
    之犯行，因行為後新法業已刪除連續犯之規定，此刪除雖非
    犯罪構成要件之變更，但顯已影響行為人刑罰之法律效果，
    自屬法律有變更，依新法第2 條第1 項規定，比較新、舊法
    結果，仍應適用較有利於被告之行為時法律即舊法論以連續
    犯；另被告所犯上開二罪具有牽連犯之關係，依修正前即行
    為時之規定，應從一重之連續意圖銷售而擅自以重製於光碟
    之方法侵害他人之著作財產權罪處斷；依修正後之刑法既已
    刪除牽連犯之規定，則所犯上述二罪應依數罪併罰之規定分
    論併罰，比較新舊法之規定，修正後之規定並非較有利於被
    告，依刑法第2 條第1 項之規定，應適用行為時之法律，即
    適用修正前刑法第55條牽連犯之規定，從一重之罪處斷（最
    高法院95年第8 次刑事庭會議決議參照），附此敘明。公訴
    人雖未就被告所為犯罪事實欄二明知係侵害著作財產權之重
    製光碟，意圖散布而持有之犯行及意圖銷售而擅自以重製於
    光碟之方法侵害他人之著作財產權之犯行部分（即移送併辦
    部分），提起公訴，惟此部分之明知係侵害著作財產權之重
    製光碟，意圖散布而持有之犯行與上開起訴論罪之部分，時
    間緊接，方法相同，且觸犯構成要件相同之罪名，應係基於
    概括之犯意為之，有連續犯之裁判上一罪之關係，而該部分
    （即移送併辦部分）明知係侵害著作財產權之重製光碟，意
    圖散布而持有犯行又與意圖銷售而擅自以重製於光碟之方法
    侵害他人之著作財產權犯行間，有方法結果之牽連犯關係，
    是均為起訴效力所及，本院自得併予審理，併此敘明。
三、至扣案如附表二所示之光碟片，檢察官就此部份光碟之著作
    財產權人認定為不詳（參原審卷第241-242 頁），是就如附
    表二所示之光碟片尚無從證明該等光碟內容之著作權人為何
    人，及是否有著作權，故無從認定此部份光碟亦為未經合法
    授權所擅自重製侵害他人著作財產權之物，此外，復查無其
    他積極證據足資證明被告就如附表二所示之光碟片有何明知
    係侵害著作財產權之重製光碟，意圖散布而持有之犯行或意
    圖銷售而擅自以重製於光碟之方法侵害他人之著作財產權之
    犯行，此部分犯行，原應為無罪之諭知，惟公訴人認被告此
    部分犯行，與前開論罪科刑部分，有實質上一罪關係，爰不
    另為無罪諭知。
四、原審據以論處被告罪刑，固非無見；惟查：原審就檢察官移
    送併辦之部分（即犯罪事實欄二部分），認與犯罪事實欄一
    之起訴論罪科刑部分無連續犯之裁判上一罪關係，而退回檢
    察官另行依法處理，尚有未洽。檢察官上訴意旨認移送併辦
    部分，與已起訴論罪科刑部分有連續犯之裁判上一罪關係，
    應併予審理而指摘原判決不當，為有理由，自應由本院將原
    判決撤銷改判。審酌被告並無前科紀錄，素行良好，有台灣
    高等法院被告前案紀錄表1 份在卷可佐，其因貪圖小利，未
    能尊重他人著作財產權，致犯本罪，使附表一及三所示之著
    作權人受有相當之損失，且尚未與著作權人和解並賠償損害
    ，惟念其所重製及持有之盜版光碟數量非鉅，且犯後坦承犯
    行等一切情狀，量處如主文所示之刑。扣案如附表一及三所
    示之盜版光碟，係供被告犯罪所用之物，應依著作權法第98
    條規定沒收之。至如附表二所示光碟片及燒錄機1 台，既與
    被告前揭犯行無涉，自無庸為沒收之諭知，併此敘明。
據上論結，應依刑事訴訟法第369 條第1 項前段、第364 條、第
299 條第1 項前段、第300 條，著作權法第91條第3 項、第2 項
、第91條之1 第3 項、第2 項、第98條，刑法第2 條第1 項前段
、第11條、修正前第56條、修正前第55條、第55條前段，判決如
主文。
本案經檢察官彭南雄到庭執行職務。
中　　華　　民　　國　　96　　年　　2 　　月　　27　　日
                  刑事第五庭    審判長法  官  曾永宗
                                      法  官  王伯文
                                      法  官  陳  箐
以上正本證明與原本無異。
如不服本判決應於收受本判決後10日內向本院提出上訴書狀，其
未敘述上訴理由者，並得於提起上訴後10日內向本院補提理由書
狀（均須按他造當事人之人數附繕本）「切勿逕送上級法院」。
中　　華　　民　　國　　96　　年　　2 　　月　　27　　日
　　　　　　　　　　　　　　　　　　　書記官  魏文常
附錄本件判決論罪科刑法條：
著作權法第91條
擅自以重製之方法侵害他人之著作財產權者，處 3 年以下有期徒
刑、拘役，或科或併科新臺幣 75 萬元以下罰金。
意圖銷售或出租而擅自以重製之方法侵害他人之著作財產權者，
處6 月以上5 年以下有期徒刑，得併科新臺幣20萬元以上2 百萬
元以下罰金。
以重製於光碟之方法犯前項之罪者，處 6 月以上 5 年以下有期
徒刑，得併科新臺幣 50 萬元以上 5 百萬元以下罰金。
著作僅供個人參考或合理使用者，不構成著作權侵害。
著作權法第91條之1（95年5月30日之修正並未更動此條文內容）
擅自以移轉所有權之方法散布著作原件或其重製物而侵害他人之
著作財產權者，處3年以下有期徒刑、拘役，或科或併科新臺幣
50萬元以下罰金。
明知係侵害著作財產權之重製物而散布或意圖散布而公開陳列或
持有者，處3年以下有期徒刑，得併科新臺幣7萬元以上75萬元以
下罰金。
犯前項之罪，其重製物為光碟者，處6月以上3年以下有期徒刑，
得併科新臺幣20萬元以上2百萬元以下罰金。但違反第87條第4款
規定輸入之光碟，不在此限。
犯前二項之罪，經供出其物品來源，因而破獲者，得減輕其刑。
附表一
┌──┬─────────┬──────────┬────┐
│編號│著作物名稱        │ 著作權利人         │非法重製│
│    │                  │                    │光碟數量│
├──┼─────────┼──────────┼────┤
│ 1  │霹靂龍城聖影      │群體工作室有限公司  │ 三片   │
│    │- 23集            │                    │        │
├──┼─────────┼──────────┼────┤
│ 2  │霹靂龍城聖影      │群體工作室有限公司  │ 三片   │
│    │- 24集            │                    │        │
├──┼─────────┼──────────┼────┤
│ 3  │加菲貓            │得利影視股份有限公司│ 二片   │
├──┼─────────┼──────────┼────┤
│ 4  │神鬼認證-神鬼疑雲 │得利影視股份有限公司│ 二片   │
├──┼─────────┼──────────┼────┤
│ 5  │超世紀戰警        │得利影視股份有限公司│ 二片   │
├──┼─────────┼──────────┼────┤
│ 6  │大蟒蛇-血蘭花     │得利影視股份有限公司│ 二片   │
├──┼─────────┼──────────┼────┤
│ 7  │刀鋒戰士          │得利影視股份有限公司│ 四片   │
└──┴─────────┴──────────┴────┘
附表二
┌──┬─────────┬──────────┬────┐
│編號│著作物名稱        │ 著作權利人         │非法重製│
│    │                  │                    │光碟數量│
├──┼─────────┼──────────┼────┤
│ 1  │兇房              │ 不詳               │ 二片   │
│    │                  │                    │        │
├──┼─────────┼──────────┼────┤
│ 2  │亞瑟王            │ 不詳               │ 二片   │
├──┼─────────┼──────────┼────┤
│ 3  │瞞天過海          │ 不詳               │ 四片   │
├──┼─────────┼──────────┼────┤
│ 4  │末日審判          │ 不詳               │ 二片   │
├──┼─────────┼──────────┼────┤
│ 5  │餃子              │ 不詳               │ 二片   │
└──┴─────────┴──────────┴────┘
附表三：
┌─┬───────┬──────┬─────┐
│編│ 著作物名稱   │著作權利人  │重製數量　│
│號│              │            │          │
├─┼───────┼──────┼─────┤
│1 │ 嬰魂　　　　 │競達影視公司│二片　　　│
├─┼───────┼──────┼─────┤
│2 │ 綁架愛情100天│競達影視公司│二片　　　│
├─┼───────┼──────┼─────┤
│3 │ 千里眼　　　 │競達影視公司│一片　　　│
└─┴───────┴──────┴─────┘
